【裁判字號】    91,訴,1196
【裁判日期】    921106
【裁判案由】    重傷害
【裁判全文】
臺灣桃園地方法院刑事判決                        九十一年度訴字第一一九六號
    公  訴  人  臺灣桃園地方法院檢察署檢察官
    被      告  乙○○
    選任辯護人  廖忠信律師
右列被告因重傷害案件，經檢察官提起公訴（九十一年度偵字第一一四九五號），本
院判決如左：
    主  文
乙○○傷害人之身體致重傷，處有期徒刑壹年拾月，緩刑肆年。安全帽壹頂沒收。
    事  實
一、乙○○於民國九十一年三月一日晚上九時三十分許，騎乘車牌號碼ＩＢＪ─六Ｏ
    一號重型機車，行經桃園縣龜山鄉○○路二十二號前，因疏未注意車前狀況，不
    慎撞及由甲○○駕駛之車牌號碼Ｔ八─九八八六號自用小客車左側車身，乙○○
    遂摔倒在地，繼而甲○○下車查看其車子有無受損，並向乙○○表示「怎麼騎車
    的！」一語後，乙○○一時氣憤無法忍受甲○○之指責，竟基於普通傷害之犯意
    ，並在客觀上能預見持安全帽丟向人之臉部可能發生重傷害之結果，猶持其所有
    之安全帽丟向甲○○臉部，致甲○○受有外傷性鼻中膈軟骨彎曲併嗅覺機能喪失
    之重傷害。
二、案經甲○○訴由臺灣桃園地方法院檢察署檢察官偵查起訴。
    理  由
一、訊據被告乙○○坦承於右揭時、地騎乘機車與告訴人甲○○駕駛之自用小客車擦
    撞而心生不悅，持安全帽丟向告訴人臉部等情不諱，核與告訴人甲○○指訴之情
    節相符，並有桃園縣警察局龜山分局Ａ３類道路交通事故調查報告表一紙、談話
    記錄表二紙、照片四張等影本附卷足稽。而告訴人因遭被告打傷，受有額骨、鼻
    骨、眼窩骨骨折之傷害，嗣併生外傷性鼻中膈軟骨彎曲併嗅覺機能喪失之重傷害
    之事實，業據告訴人指訴明確，且有長庚紀念醫院出具之甲種診斷證明書、台北
    市萬芳醫院出具之乙種診斷證明書各一紙存卷足參，並經行政院國軍退除役官兵
    輔導委員會台中榮民總醫院以酚基乙醇氣味閥值測定告訴人嗅覺機能結果，呈陰
    性反應，客觀數值為一‧Ｏ，非並病患主觀感受，告訴人嗅覺功能已達完全喪失
    程度一情，亦有該院九十二年七月二十三日中榮醫企字第Ｚ○○○○○○○○○
    號函、同年八月二十八日中榮醫企字第Ｚ○○○○○○○○○號函各一份附卷可
    稽。是告訴人所受傷害，應已該當刑法第十條第四項第三款「毀敗嗅能」之重傷
    害。又被告持安全帽揮擊告訴人臉部之行為，確實已造成告訴人受有外傷性鼻中
    膈軟骨彎曲併嗅覺機能喪失，且查無其他獨立之自然原因或第三者之介入（因果
    關係中斷），堪認告訴人所受重傷與被告之傷害行為間確實具有相當因果關係至
    明。再按刑法第二百七十七條第二項後段之傷害致人重傷罪，屬於加重結果犯之
    一種，須有傷害之行為及重傷之結果，且傷害與重傷，具有相當因果聯絡關係，
    又刑法之加重結果犯，以行為人對於加重結果之發生，在客觀上有預見之「可能
    」即屬成立，與刑法第十四條第二項規定行為人對於構成犯罪之事實，雖預見其
    能發生，而確信其不發生之有認識過失，係重在行為人主觀上「預見」其能發生
    ，而「確信」其不發生情形迥異。是刑法第十七條所定「因犯罪致發生一定之結
    果，而有加重其刑之規定者，如行為人不能預見其發生時，不適用之」，係以客
    觀之預見可能性，為限定對於加重結果之困果關係及過失概念。該能預見應以行
    為當時客觀存在之一般情形及行為後可能預見其發生之情形為基礎加以觀察，與
    行為人主觀上有無預見有別，如於加害行為後因被害人本身生理之因素所生之加
    重結果，並非獨立之自然原因或第三者之介入，自應認具相當因果關係（最高法
    院八十五年度臺上字第二三九七號判決意旨參照）。查被告為一心智成熟之人，
    應知臉部為五官所在之處，係人體重要部位，被告持安全帽丟向告訴人臉部，顯
    有傷害告訴人身體之故意，而被告此種傷害之行為，足以引起重傷害之結果，在
    客觀上，應得以預見，且告訴人前揭重傷害結果與被告之傷害行為顯有相當之因
    果關係存在，亦如前述。從而，本案事證已臻明確，被告犯行，洵堪認定。
二、核被告乙○○傷害告訴人甲○○致重傷之行為，係犯刑法第二百七十七條第二項
    後段之傷害致重傷罪。公訴人認被告係犯刑法第二百七十八條第一項之重傷害罪
    ，惟觀諸被告行為之動機、持用之器物、傷害方法及其之與告訴人從不相識，遑
    論宿怨等情，被告應係單純出於洩憤而動手毆打告訴人，並無重傷害之故意，公
    訴人所論容有未洽，起訴法條應予變更。按被告所犯上開傷害致重傷罪，法定刑
    為三年以上十年以下有期徒刑，衡之本件被告係於摔倒地上之際，告訴人下車查
    看其車子有無受損，並向被告表示「怎麼騎車的！」一語後，被告因受告訴人指
    責、不關心其有無受傷致一時氣憤難耐，始萌傷害之犯意，持安全帽丟向告訴人
    臉部之犯行，雖有可議，然告訴人亦有介入外力刺激，被告始無法克制情緒製毆
    打告訴人，從而，就本事件言，客觀上被告尚有可憫恕之處，且被告已於本院審
    理時與告訴人達成和解並賠償告訴人新臺幣七十萬元，有和解書在卷可按，若科
    處法定之刑，情輕法重，情堪憫恕，爰依刑法第五十九條規定減輕其刑。爰審酌
    被告犯罪之動機，其一時出手過重，造成告訴人受有嗅覺機能喪失之重傷結果，
    坦承毆打告訴人，態度尚可，且已賠償告訴人等一切情狀，量處如主文所示之刑
    。末查，被告前未曾受有期徒刑以上刑之宣告，有台灣高等法院被告全國前案紀
    錄表可按，其此次犯罪，當係思慮欠週，經起訴論罪科刑，當知警惕而無再犯之
    虞，本院認其所宣告之刑以暫不執行為適當，併予宣告緩刑四年，以啟自新。另
    未扣案之安全帽一頂，為被告所有供犯罪所用之物，無證據證明已滅失，爰依刑
    法第三十八條第一項第二款規定沒收之。
據上論斷，應依刑事訴訟法第二百九十九條第一項前段、第三百條，刑法第二百七十
七條第二項後段、第五十九條、第七十四條第一款、第三十八條第一項第二款，判決
如主文。
本案經檢察官魏雯祈到庭執行職務。
中        華        民        國    九十二    年    十一    月    六    日
                                    臺灣桃園地方法院刑事第一庭
                                        審判長法  官   吳爭奇
                                              法  官   胡芷瑜
                                              法  官   黃梅淑
右正本證明與原本無異。
如不服本判決，應於判決送達後十日內向本院提出上訴狀( 應附繕本 )，上訴於
臺灣高等法院。
                                              書記官   孫立文
中        華        民        國   九十二   年   十一   月    七    日
附論罪科刑依據之法條：
中華民國刑法第二百七十七條
 (普通傷害罪)
傷害人之身體或健康者，處三年以下有期徒刑、拘役或一千元以下罰金。
犯前項之罪因而致人於死者，處無期徒刑或七年以上有期徒刑；致重傷者
，處三年以上十年以下有期徒刑。


司法院資訊處製作；財團法人民間司法改革基金會備份。
